臺灣彰化地方法院民事判決　九十一年度訴字第四五九號
　　原　　　告　乙○
　　訴訟代理人　甲○○
　　法定代理人　丙○○
　　訴訟代理人　丁○○
右當事人間分配表異議之訴事件，本院判決如左：
    主      文
原告之訴駁回。
訴訟費用由原告負擔。
    事      實
甲、原告方面：
  一、聲明：鈞院八十九年度執乙字第一二五九五號給付借款強制執行事件，就債務
      人胡寶猜強制執行不動產附表編號二：建號四一三房屋（地面層三三‧一八平
      方公尺，二層三四‧六一平方公尺，三層九二‧八二平方公尺，四層七０‧五
      六平方公尺，五層一０‧五０平方公尺）所拍賣之價金由分配表之優先債權更
      改為普通債權，由原告參與分配。
  二、陳述：
  （一）鈞院八十九年執乙字第一二五九五號強制執行事件，就訴外人即債務人胡寶
        猜如附表所示之財產拍賣並製作分配表在案，原告不服分配表提出異議，業
        經被告反對陳述。查如附表編號二即建號四一三房屋未為所有權第一次登記
        ，被告與債務人胡寶猜辦理抵押權登記時，該編號二即建號四一三號之建物
        並非抵押權效力所及，故上開編號四一三號之建物所拍賣之價金應列入普通
        債權由原告分配，詎分配表將包括編號二之上開建物所拍賣之金額全部優先
        分配予被告，顯有未當，原告遂依法提起本訴。
  （二）當初借錢給胡寶猜時，被告告訴伊抵押權只有到一、二樓部分（即建號二五
        三之建物），三、四樓（即建號四一三之建物）沒有抵押。伊有就建號二五
        三號之建物設定第二順位抵押權。
  三、證據：提出本院民事執行處函文一紙、本院八十九年度票字第一一三五號民事
      裁定及其確定證明書各一紙、執行費用收據一紙、分配表一紙（以上均為影本
      ）、土地及建物登記謄本各一件等件為證。
乙、被告方面：
  一、聲明：求為判決原告之訴駁回。
  二、陳述：
  （一）系爭拍賣公告附表編號二即建號四一三號建物為附表編號一即建號二五三建
        物之從物，共用建號二五三建物之出入口，依民法第八百六十二條第一項之
        規定，抵押權之效力及於抵押物之從物，故抵押權之從物亦為抵押權之標的
        物，蓋依主物之處分及於從物之原則，此為當然之解釋，與有無辦理登記，
        在所不問（參謝在全民法物權編第四十九頁），民法第一次草案第一一三九
        條就此曾規定：「抵押權對於附加其標的物，而成為一體之物，亦有效力。
        但設定行為有特別規定，或係詐害他債權人者，不在此限。」，亦有相同見
        解。
  （二）再者，依抵押權設定契約書中「聲請登記以外之約定事項」第四條約定，抵
        押權包括現在及將來地上建物未保存登記部分全部抵押權在內。故原告主張
        拍賣公告中編號二即建號四一三號之建物，並非抵押權之範圍，實無理由，
        請鈞院仍維持原分配表所記載，將編號二即建號四一三號建物所賣得價金由
        被告優先受償。
  （三）否認有告訴原告，三、四樓部分（即建號四一三號建物）沒有抵押。原告有
        就附表編號一建號二五三號建物設定第二順位抵押權。
  三、證據：提出他項權利證明書、設定契約書及移轉變更契約書各一紙等件為證。
丙、本院依職權調閱本院九十年執字第二四九九號、五八０八號及八十九年執字第一
    二五九五號執行全卷，並履勘現場。
    理      由
一、原告主張被告為胡寶猜之債權人，並為胡寶猜所有之彰化縣溪湖鎮○○段五０七
    之九地號土地及坐落其上二五三建號建物之抵押權人，現以鈞院八十九年度執字
    第一二五九五號執行案件，對債務人胡寶猜所有如附表所示之不動產強制執行中
    ，惟上開土地及建物上所設定抵押權之範圍應未及於如附表編號二所示之四一三
    建號之建物，是鈞院所為之分配表將四一三建號之建物列入優先債權由被告優先
    分配容有違誤，原告亦為胡寶猜之債權人之一，爰依法提起本件分配表異議之訴
    等語。被告則以四一三建號之建物係二五三建號建物之增建部分，並無獨立之出
    入口，係二五三建號建物之從物，應為抵押權範圍之效力所及等語置辯。
二、查債務人胡寶猜以彰化縣溪湖鎮○○段五０七之九地號土地及其上之二五三建號
    建物，設定第一順位最高限額抵押權六百萬元予被告，向被告借款新台幣（下同
    ）一百二十萬元，惟屆期竟未清償，經被告以本院八十九年度訴字第三九四號民
    事判決對債務人胡寶猜取得執行名義，現以本院八十九年度執字第一二五九五號
    執行案件，對胡寶猜所有如附表所示之不動產進行拍賣，所賣得價金並由本院製
    作分配表均由被告即抵押權人優先受償，而原告同為債務人胡寶猜之債權人，並
    為前揭五０七之九地號土地及其上二五三建號建物之第二順位抵押權人，於上開
    民事執行案件中參與分配之情，業據原告提出本院八十九年度票字一一三五號民
    事裁定及其確定證明書、參與分配規費收據、分配表、土地及建物登記謄本等件
    為證，並為被告所不爭執，復經本院依職權調閱本院八十九年度執字第一二五九
    五號執行卷宗查核無訛，應堪信為真實。
三、原告雖主張附表編號二所示四一三建號之建物非為抵押權效力所及，故其所賣得
    價金不應由被告優先取償，而應由普通債權人平均分配云云。惟按所有人於原有
    建築物之外另行增建者，如增建部分與原有建築物無任何可資區別之標識存在，
    而與之作為一體使用者，因不具構造上及使用上之獨立性，自不得獨立為物權之
    客體，原有建築物所有權範圍因而擴張，以原有建築物為擔保之抵押權範圍亦因
    而擴張（參見最高法院八十八年度台上字第四八五號判決）。經查，系爭二五三
    建號之建物，其層數僅有二層，共一一一‧九七平方公尺，騎樓一四‧七０平方
    公尺，一樓四二平方公尺，作為客廳、廁所及樓梯間使用，二樓五五‧二七平方
    公尺，作為主臥室、浴室及樓梯間使用，而建號四一三建號之建物係增建於前揭
    二五三建號建物一、二樓之後段及三、四、五樓，一樓三三‧一八平方公尺，作
    為廚房、儲藏室使用，並有後門與外面相通，二樓三四‧六一平方公尺，作為臥
    室使用，三樓九二‧八二平方公尺，作為書房、臥室、浴室及小陽台使用，四樓
    七０‧五六平方公尺，作為佛堂、儲藏室、浴室、客房及梯間使用，五樓一０‧
    五０平方公尺，作為梯間使用（參見附圖，虛線部分為二五三建號建物，實線部
    分為四一三建號建物），有建物登記謄本在卷可稽，並經本院依職權調閱本院八
    十九年度執字第一二五九五號執行案件之測量成果圖及履勘現場查核屬實，復製
    有勘驗筆錄可證，足見系爭四一三建號建物係增建於二五三建號建物之後段及上
    層，無獨立對外之出入口，尚須仰賴位於二五三建號建物之樓梯間相通，是其並
    無構造上之獨立性，且四一三建號建物內之樓層均作為住家之一部分使用，亦無
    獨立之經濟價值及功能，不得作為物權之獨立客體，揆諸前揭說明，上開抵押權
    之範圍自及於四一三建號之建物，原告主張四一三建號之建物並非抵押權效力所
    及，其賣得之價金應列入普通債權平均分配等語自無可採。
四、從而，原告提起本件分配表異議之訴，請求將本院八十九年度執乙字第一二五九
    五號給付借款強制執行事件，就債務人胡寶猜強制執行不動產附表編號二：建號
    四一三房屋所拍賣之價金由分配表之優先債權更改為普通債權，由原告參與分配
    ，為無理由，應予駁回。
五、本件判決基礎已臻明確，兩造其餘攻擊防禦方法及舉證，核與本件判決結果不生
    影響，爰不一一論述，附此敘明。
據上論結，原告之訴為無理由，依民事訴訟法第七十八條，判決如主文。
中　　　華　　　民　　　國　　九十一　　年　　　七　　　月　　 十五 　　日
                                    臺灣彰化地方法院民事第一庭
~B審判長法　　　官　羅培昌
~B　　　法　　　官　許雅婷
~B　　　法　　　官　黃齡玉
右為正本係照原本作成。
如對本判決上訴須於判決送達後廿日內向本院提出上訴狀。
~B　　　法院書記官　張清秀
中　　　華　　　民　　　國　　九十一　　年　　　七　　　月　　 十五 　　日
